臺灣高等法院刑事判決　　　　　　　　　　　　　　九十年度上易字第三六三七號
　　上　訴　人
　　即　被　告　乙○○
　　選任辯護人　張玉希
右上訴人因違反商標法案件，不服臺灣台北地方法院八十九年度易字第二七七六號，
中華民國九十年九月十一日第一審判決（起訴案號：臺灣台北地方法院檢察署八十九
年度偵字第一五二二六號）提起上訴，本院判決如左：
    主  文
原判決撤銷。
乙○○無罪。
    理  由
一、公訴意旨略以：被告乙○○係台北市○○路一八五號八樓之六「亨偉股份有限公
    司」（下稱亨偉公司）之負責人，明知「ＳＵＮ—ＴＥＮＳ」之商標，業經山宇
    企業股份有限公司（下稱山宇公司）取得經濟部中央標準商標註冊（註冊號數為
    00000000號），並使用於商標法施行細則第四十九條第十類之按摩器、
    低週波治療器等商品上，專用期間自民國八十七年十一月十六日起至九十七年十
    一月十五日止。詎被告乙○○竟意圖欺騙他人，於民國八十八年十一月初起，在
    遠東百貨愛買專刊第二十四期廣告型錄（特價期限八十八年十一月四日至十一月
    十八日），登載山宇公司已取得商標專用權之「ＳＵＮ—ＴＥＮＳ」商標，因認
    被告乙○○涉犯商標法第六十二條第二款之罪嫌云云。
二、按犯罪事實應依證據認定之，無證據不得推定其犯罪事實，又不能證明被告犯罪
    者，應諭知無罪之判決，刑事訴訟法第一百五十四條、第三百零一條第一項分別
    定有明文。而犯罪之成立，除行為人客觀上所為須該當於各該犯罪之構成要件外
    ，另主觀上必須有犯罪之故意。而所謂故意，係指行為人對於構成犯罪之事實明
    知並有意使其發生，或行為人對於構成犯罪之事實預見其發生，而其發生不違背
    行為人本意者始屬成立（最高法院二十二年上字四二二九號判例意旨參照）。查
    公訴人認被告涉犯商標法第六十二條第二項之罪嫌，無非係以被告乙○○分別於
    八十七年七月及八月間未經告訴人山宇公司之同意，在遠東百貨愛買專刊第十七
    期之廣告型錄及聯合報第六十版刊登告訴人山宇公司享有之「ＳＵＮ—ＴＥＮＳ
    」商標專用權，經告訴人公司發現並發函警告後，被告竟仍於八十八年十一月初
    又在遠東百貨愛買專刊第二十四期之廣告型錄登載上揭告訴人之商標等情為其論
    據。訊據上訴人即被告乙○○固供承係亨偉公司之負責人，有於上揭時地於遠東
    百貨愛買專刊廣告型錄上，在該公司所販賣之低週波治療器上標示有告訴人公司
    「ＳＵＮ—ＴＥＮＳ」商標之事實，並有該遠東百貨愛買專刊第二十四期之廣告
    型錄一份附卷可稽，惟被告矢口否認有何違反商標法之犯行，其於原審法院審理
    時辯稱因伊公司增加對山宇公司所生產低週波器之採購，山宇公司因此同意伊公
    司使用其「ＳＵＮ—ＴＥＮＳ」商標云云。嗣於本院審理時復辯稱依合約之規定
    並沒有說不能使用告訴人公司之商標，且是山宇公司來不及做出伊公司委託製作
    的樣品，要伊公司先拿他們公司產品的正卡上廣告，因一時作業上的疏忽，未將
    該產品上商標作更改，所以廣告上才會有山宇公司之商標，但同時亦有伊公司之
    商標，伊公司賣的都是自己卡尼爾的商標，實沒有必要幫告訴人公司作廣告，實
    是一時之疏忽，並不是有意要刊登告訴人公司之商標云云。經查：
  (一)依卷附之亨偉公司與山宇公司於八十七年七月二日所訂立之產品ＯＤＭ產銷暨商
    標授權合約書，就雙方各擁有之商標如何使用於系爭產品上，依該合約書第六條
    規定，告訴人山宇公司代亨偉公司所生產、製造之系爭永鉅低週波治療器應使用
    亨偉公司自行擁有之「卡尼爾ＣＯＮＮＩＥ」商標，告訴人公司不得將亨偉公司
    之上開商標使用於本合約以外產品之製造或販售行為上。則雙方既已明文約定系
    爭低週波治療器必須使用亨偉公司之上揭商標，自不得使用包括告訴人山宇公司
    所有之「ＳＵＮ—ＴＥＮＳ」等其他之商標。苟如被告所辯系爭低週波治療器亦
    得使用告訴人山宇公司之「ＳＵＮ—ＴＥＮＳ」商標云云，而何以於雙方所簽訂
    之上揭合約書上明文約定必須使用亨偉公司之商標，被告事後任意曲解該契約之
    意旨，殊非可採，合先敘明。
  (二)查「ＳＵＮ—ＴＥＮＳ」及「卡尼爾ＣＯＮＮＩＥ」商標分別屬告訴人山宇公司
    及被告所經營之亨偉公司所擁有之商標專用權，並均專用於低週波治療器等產品
    上，該「ＳＵＮ—ＴＥＮＳ」商標專用期間自七十八年十一月十六日起至九十七
    年十一月十五日止等情，此據告訴人山宇公司代表人甲○○及被告供明在卷，並
    有經濟部中央標準局註冊號數為第八二六０七二號之該「ＳＵＮ—ＴＥＮＳ」中
    華民國商標註冊證影本一紙在卷可參（見偵查卷第四頁）。茲被告所經營之亨偉
    公司委託告訴人山宇公司生產製造低週波治療器，而因產品廣告之需，被告辯稱
    廣告所需之產品正片都是告訴人公司提供的，因為愛買公司急著要作父親節的廣
    告，而告訴人公司無法及時作出亨偉公司委託製造之樣品，於是提供該公司產品
    正片要我們先上廣告等語；而告訴人山宇公司之代表人甲○○於本院調查時亦供
    稱曾提供其上印有「ＳＵＮ—ＴＥＮＳ」商標之低週波治療器之正片（如告證二
    之一、二之二）予亨偉公司云云，惟以此僅係供亨偉公司製作彩盒參考之用，不
    是給該公司作為廣告之用的。然查，證人即亨偉公司原負責行銷企畫之梁素梅於
    原審法院調查時證稱：山宇公司公司的老闆甲○○親自到亨偉公司來拿給伊一疊
    照片，是伊向他要的，要供作彩盒設計及廣告印刷用的，而甲○○也知道該正片
    的用途。後來公司業務員就向伊拿正片，說要去給賣場作刊登廣告用的，而山宇
    公司所提供有「ＳＵＮ—ＴＥＮＳ」商標之底片，是沒有辦法直接在底片上更改
    ，必須用電腦合成才能修改，伊只有用電腦合成修改供彩盒設計的那一張底片，
    將「ＳＵＮ—ＴＥＮＳ」改成「ＣＯＮＮＩＥ」等語（見原審卷九十年七月二十
七日訊問筆錄）。另查被告所經營之亨偉公司委託告訴人山宇公司生產製造低週
    波治療器，依上揭雙方所簽訂之產品ＯＤＭ產銷暨商標授權合約書所載，系爭低
    週波治療器既必須使用亨偉公司之「ＣＯＮＮＩＥ」商標，惟因告訴人山宇公司
    係首次受亨偉公司之託代為製造該產品，在不及生產製造其上印有「ＣＯＮＮＩ
    Ｅ」商標之產品式樣可供被告持以刊登廣告之用，自必先由告訴人公司提供該公
    司之產品式樣（因被告委託告訴人公司製造系爭低週波治療器，因而雙方產品相
    同，僅商標有別）以供被告設計廣告之用，否則被告又依何產品式樣供刊登廣告
    之用，是被告所辯原在遠東百貨愛買專刊廣告型錄上刊登廣告之低週波治療器產
    品式樣資料係由山宇公司所提供的云云，尚非無據，告訴人公司所提供之低週波
    治療器正片資料，應非如告訴人公司代表人甲○○所稱僅係供亨偉公司設計彩盒
    之參考而已。
  (三)告訴人公司生產其上屬該公司所有之「ＳＵＮ—ＴＥＮＳ」商標之低週波治療器
    ，因而所提供予亨偉公司之該公司產品式樣正片，其產品上即有「ＳＵＮ—ＴＥ
    ＮＳ」商標，雖依前所述，系爭低週波治療器應使用亨偉公司之「ＣＯＮＮＩＥ
    」商標，該公司持以供刊登廣告時，理應將原告訴人公司之商標予以修改，惟依
    證人梁素梅前揭所述，在產品正片上無法直接塗去其商標，必須將正片輸入電腦
    ，以電腦合成方式修改，因而在使用時，若未稍加注意，即有可能因而出現告訴
    人公司之商標。茲查告訴人公司提供製作彩盒及廣告型錄之正片予亨偉公司，亨
    偉公司人員以其既係供製作廣告之用，即以之轉交愛買公司刊登廣告，因該正片
    上之產品原即有告訴人公司之商標，而因亨偉公司及愛買公司之人員在使用時均
    未注意修改告訴人公司之商標字樣，故在遠東百貨愛買專刊歷次之廣告型錄上即
    出現告訴人公司之商標字樣。惟查在該遠東百貨愛買專刊之廣告型錄上，於該產
    品圖片旁尚有亨偉公司之卡尼爾商標，且其字幅較告訴人公司之商標更大且更明
    顯，足徵該廣告顯係意在促銷卡尼爾品牌之商品。況查被告所經營之亨偉公司，
    其實際所販售之低週波治療器係標示自有品牌之卡尼爾商標，被告並未販售「Ｓ
    ＵＮ—ＴＥＮＳ」商標之低週波治療器，又有何必要代告訴人公司刊登促銷「Ｓ
    ＵＮ—ＴＥＮＳ」商標產品之廣告，苟被告經營之亨偉公司故意以系爭廣告型錄
    ，使消費者誤認係「ＳＵＮ—ＴＥＮＳ」商標之低週波治療器降價而採購，則亨
    偉公司理應在販售之低週波治療器商品上使用「ＳＵＮ—ＴＥＮＳ」商標，以達
    廣告之目的，又何以仍使用其自有之卡尼爾品牌販售，而若消費者因而質疑或理
    論，亨偉公司豈非自找麻煩。且查被告經營之亨偉公司向告訴人公司訂購低週波
    治療器，被告若有意以「ＳＵＮ—ＴＥＮＳ」商標販售，即無庸於前揭合約書上
    明定使用亨偉公司自己之品牌並更改包裝，徒增費用，是被告顯自始即無意圖使
    用告訴人公司商標之意思，被告所辯在遠東百貨愛買專刊廣告型錄上刊登使用「
    ＳＵＮ—ＴＥＮＳ」商標之低週波治療器，係因一時作業疏忽所致云云，尚非無
    據。
  (四)告訴人公司取得「ＳＵＮ—ＴＥＮＳ」商標專用權，其專用期間為八十七年十一
    月十六日起至九十七年十一月十五日止，被告經營之亨偉公司於告訴人公司取得
    該商標專用權前之八十七年七月二日即訂約向告訴人公司訂購系爭低週波治療器
    ，嗣為促銷系爭低週波治療器，於八十七年七月間及八月間在遠東百貨愛買專刊
    廣告型錄及聯合報遠東百貨愛買專刊廣告型錄上刊登低週波治療器上有「ＳＵＮ
    —ＴＥＮＳ」商標，並同時有卡尼爾商標之廣告，告訴人公司雖於八十七年八月
    間通知亨偉公司停止使用刊登載有「ＳＵＮ—ＴＥＮＳ」商標之廣告，惟查其時
    告訴人公司尚未取得該商標之專用權，嗣於八十八年十一月間，在遠東百貨愛買
    專刊廣告型錄上雖復刊登使用同一標示「ＳＵＮ—ＴＥＮＳ」商標於低週波治療
    器上之廣告，惟該產品圖片之旁仍同時刊載有亨偉公司之卡尼爾商標，且亦仍較
    告訴人公司之商標更大及更明顯，顯係遠東百貨愛買專刊延續使用同一廣告正片
    所致，而參酌台灣泰一電器股份有限公司於八十八年十一月間之廣告型錄有關亨
    偉公司之同一低週波治療器款式機型之廣告即無「ＳＵＮ—ＴＥＮＳ」字樣，僅
    有卡尼爾之商標，有該廣告型錄乙份在卷可參，另亨偉公司所製作之該產品包裝
    ，亦係使用卡尼爾「ＣＯＮＮＩＥ」商標，被告所經營之亨偉公司從事販售低週
    波治療器，若有意圖欺騙他人之意思，使消費者誤認所購買之低週波治療器係「
    ＳＵＮ—ＴＥＮＳ」品牌，理應在其他廣告型錄上或包裝上亦使用「ＳＵＮ—Ｔ
    ＥＮＳ」商標，又何必僅在同一廠商之廣告型錄上併同時出現告訴人公司及亨偉
    公司上揭商標，亦足徵被告並無意圖欺騙他人而故意使用告訴人公司商標之犯意
    。
三、綜上所述，被告所辯各節應堪採信，被告顯無意圖欺騙他人，以同一商品之廣告
    ，使用相同於他人之註冊商標圖樣並散布於眾之犯意，自難遽以該罪責相繩，原
    審未詳加調查，遽以論罪科刑，尚有未洽，被告執以上訴，為有理由，自應由本
    院予以撤銷，改判被告無罪。
據上論斷，應依刑事訴訟法第三百六十九條第一項前段、第三百六十四條、第三百零
一條第一項，判決如主文。
本案經檢察官張秋雲到庭執行職務。
中    華    民    國    九十一    年        一      月      三          日
                            台灣高等法院刑事第三庭
                                審判長法  官  張  連  財
                                      法  官  李  英  勇
                                      法  官  張  傳  栗
右正本證明與原本無異。
不得上訴。
                                      書記官  王  秀  雲
中    華    民    國    九十一    年        一      月      三          日
